【裁判字號】    97,易,429
【裁判日期】    970626
【裁判案由】    詐欺
【裁判全文】
臺灣新竹地方法院刑事判決               97年度易字第429號
公  訴  人  臺灣新竹地方法院檢察署檢察官
被      告  甲○○
上列被告因詐欺案件，經檢察官提起公訴（97年度偵字第1634號
），被告於本院準備程序為有罪之陳述，爰經合議庭裁定由受命
法官獨任行簡式程序審理，並判決如下：
    主    文
甲○○幫助意圖為自己不法之所有，以詐術使人將本人之物交付
，累犯，處有期徒刑伍月，如易科罰金，以新臺幣壹仟元折算壹
日。
    事    實
一、
(一)、甲○○素行不佳，前有贓物、竊盜等前科紀錄，最近乙次係
    (1)於民國89、90年間，因2 次連續施用第二級毒品案件，
    經本院分別以89年度竹簡字第535號判決判處有期徒刑5月確
    定，及以90年度易字第437號判決判處有期徒刑5月確定，並
    經本院以91年度聲字第138號裁定定應執行刑為有期徒刑9月
    確定；因竊盜案件，經本院以90年度易字第966 號判決判
    處有期徒刑1 年確定，再因施用第一級毒品、連續施用第二
    級毒品案件，經本院以91年度訴字第91號判決判處有期徒刑
    8月、6月，應執行有期徒刑1 年確定，前揭案件復經本院以
    91年度聲字第878號裁定定應執行刑為有期徒刑2年確定。入
    監接續執行上開、案件，於93年12月15日縮短刑期假釋
    交付保護管束出監（刑期屆滿日為94年3 月27日），嗣經撤
    銷假釋，尚有殘刑3 月12日。(2)另於94年間因連續施用第二
    級毒品案件，經本院以94年度易字第233 號判決判處有期徒
    刑6月確定。入監接續執行前揭殘刑3月12日及上開(2)案件所
    處之刑，於96年2月5日縮刑期滿執行完畢。
(二)、詎甲○○仍不知戒慎其行，明知一般人無故取得他人金融帳
    戶使用之行徑常與財產犯罪之需要密切相關，且取得他人帳
    戶資料之目的在於方便取得贓款及掩飾犯行不易遭人追查，
    竟因缺錢花用，基於對提供帳戶予他人使用，他人若持以犯
    罪亦無違反其本意之不確定幫助犯意，於96年12月28日，在
    不詳地點，透過真實姓名年籍不詳之成年女性友人介紹，將
    其本人名義申請開設之彰化商業銀行新竹分行（下稱彰化銀
    行）帳號0000-00-00000-0-00號帳戶之存摺、提款卡及密碼
    等資料，以新臺幣（下同）6,000 元之代價交付予真實姓名
    年籍不詳、綽號「家豪（音譯）」之成年男子，提供不詳詐
    騙集團作為詐騙不特定人匯款之人頭帳戶，以此行為幫助他
    人詐欺取財犯行。嗣該詐騙集團之成員即於96年12月28日某
    時，撥打電話與乙○○○聯絡，佯稱乙○○○抽中獎金 120
    萬元，經轉投注香港賭馬共贏得獎金港幣折合新臺幣約8520
    萬元，惟須給付69萬8,000 元始得領取云云，致乙○○○誤
    信為真而陷於錯誤，乃於96年12月31日前往臺北縣土城市○
    ○路114號1樓玉山銀行臨櫃匯款6 萬元至甲○○上開彰化銀
    行帳戶內。嗣乙○○○察覺受騙旋報警處理，始循線查悉上
    情。
二、案經新竹市警察局第二分局報告臺灣新竹地方法院檢察署檢
    察官偵查起訴。
    理    由
一、本件被告甲○○所犯詐欺取財罪，係非死刑、無期徒刑、最
    輕本刑為3 年以上有期徒刑之罪，或高等法院管轄第一審之
    案件，被告於本院準備程序進行中，就被訴事實為有罪之陳
    述，經本院合議庭認合於刑事訴訟法第273條之1第1 項之規
    定，裁定進行簡式審判程序，合先敘明。
二、認定犯罪事實所憑之證據及理由：
(一)、上揭犯罪事實，業據被告甲○○於本院準備程序及簡式審判
    程序中坦白承認，核與被害人乙○○○於警詢中指述遭詐騙
    情節大致相符（見偵查卷第5至6頁），並有玉山銀行匯款回
    條、存摺存款－交易明細查詢、臺北縣政府警察局土城分局
    廣福派出所受理刑事案件報案三聯單、受理各類案件紀錄表
    、受理詐騙帳戶通報警示簡便格式表、內政部警政署反詐騙
    諮詢專線紀錄表影本各乙紙、彰化銀行97年4月8日彰新字第
    970862號函及所附被告上開帳戶之存摺存款帳戶資料及交易
    明細查詢乙份（見偵查卷第14至19頁、第27至31頁）、彰化
    銀行97年6月4日彰新字第971427號函及所附被告上開帳戶之
    申辦資料乙份在卷足憑（見本院卷第13至14頁）。
(二)、按刑法上之故意，非僅指直接故意，尚包含間接故意（即未
    必故意），所謂間接故意係指行為人對於構成犯罪事實，預
    見其發生而其發生並不違反其本意者而言，刑法第13 條第2
    項定有明文。再幫助犯之成立以行為人主觀上認識被幫助者
    正欲從事犯罪或係正在從事犯罪，且該犯罪有既遂之可能，
    而其行為足以幫助他人實現構成要件者，即具有幫助故意，
    並不以行為人確知被幫助者係犯何罪名為必要，至於行為人
    在正犯實施犯罪前為幫助行為者，則構成事前幫助犯。金融
    帳戶為個人之理財工具，一般民眾皆可自由申請開設金融帳
    戶，並無任何特殊之限制，且得同時在不同金融機構申請多
    數存款帳戶使用，並無借用他人帳戶使用之必要。又衡諸一
    般常情，任何人均可辦理金融帳戶存摺使用，如無正當理由
    ，實無借用他人存摺使用之理，而金融存摺亦事關個人財產
    權益之保障，其專有性甚高，除非本人或與本人親密關係者
    ，難認有何理由可自由流通使用該存摺，一般人均有妥為保
    管及防止他人任意使用之認識，縱特殊情況偶需交付他人使
    用，亦必深入瞭解用途及合理性，始予提供，且該等專有物
    品如落入不明人士手中，而未加以闡明正常用途，極易被利
    用為與財產有關之犯罪工具，此為吾人依一般生活認知所易
    於體察之常識，而有犯罪意圖者，非有正當理由，竟徵求他
    人提供帳戶，客觀上可預見其目的，係供為某筆資金之存入
    ，後再行領出之用，且該筆資金之存入及提領過程係有意隱
    瞞其流程及行為人身分曝光之用意，一般人本於一般認知能
    力均易於瞭解（最高法院93年度臺上字第31號判決要旨可資
    參照）。況以電話、手機簡訊通知中獎、刮刮樂、退費等類
    似之不法詐騙份子，為掩飾其等不法行徑，以避免執法人員
    循線查緝，經常利用他人存款帳戶存摺、印章、提款卡及密
    碼，以確保犯罪所得免遭查獲，類此案件在社會上層出不窮
    ，亦屢經報章雜誌及其他新聞媒體再三披露，故避免此等專
    屬性甚高之物品被不明人士利用為與財產有關之犯罪工具，
    亦為一般生活認知所應有之認識。且一般人對自己之金融機
    構帳戶所用之存摺、印章、提款卡及密碼，均妥為保管，恐
    被他人得知帳號或密碼後，有被冒領、或其他非法使用之虞
    。本件被告交付金融帳戶之存摺、提款卡及密碼等資料予素
    昧平生之不詳姓名成年男子，衡之常情，被告當有預見該不
    詳成年男子應係將該等物品供作詐欺犯罪之用，則該收受帳
    戶之人將該帳戶用來供自己或他人作為詐欺取財之用，亦為
    被告所容忍及允許，亦即不違反被告之本意，被告具有不確
    定幫助故意至為灼然。
(三)、綜上所述，本案事證已臻明確，被告犯行洵堪認定，自應依
    法予以論罪科刑。
三、論罪科刑：
(一)、罪名：按詐欺取財犯罪行為中，受領他人因詐欺行為而交付
    之財物固屬整個詐欺行為之一部，惟若僅提供金融機構帳戶
    之行為，而無其他犯意聯絡與行為分擔者，仍應認為係詐欺
    取財構成要件以外之幫助行為。因郵（電）匯業務之快速、
    便捷特性，被詐欺者以郵（電）匯方式匯出財物時，詐騙者
    得輕易透過所取得之人頭帳戶迅速領取，無須再藉由帳戶所
    有人之協力，故帳戶所有人提供帳戶之行為，僅屬於他人實
    施犯罪之提供便利助力之幫助行為。從而，被告甲○○基於
    幫助他人詐欺取財之不確定故意，將其所有金融機構帳戶存
    摺、提款卡及密碼交付犯罪集團成員使用，被告所為應僅止
    於幫助詐欺取財之故意而為刑法詐欺取財罪構成要件以外之
    行為，故核其所為，係犯刑法第339條第1項詐欺取財罪之幫
    助犯，爰依刑法第30條第2 項之規定，按正犯之刑減輕之。
(二)、累犯：被告有事實欄一(一)所示前科，有臺灣高等法院被告前
    案紀錄表乙份附卷可稽，其受有期徒刑之執行完畢，5 年內
    再故意犯本件有期徒刑以上之罪，為累犯，應依刑法第47條
    第1項之規定加重其刑，並依法先加後減之。
(三)、量刑：爰審酌近來國內多有詐騙集團犯案，均係借用人頭帳
    戶以作為收受不法所得款項之手段，被告僅因貪圖小利，竟
    提供其金融帳戶存摺、提款卡及密碼予詐騙集團，作為轉向
    被害人詐欺取財之工具，非但徒增被害人尋求救濟之困難，
    亦使不法份子得以遂其詐欺取財犯行，兼衡其於本院審理時
    一度猶飾詞狡辯，經本院曉諭本件法律關係後終坦認犯行（
    本院97年6 月17日準備程序筆錄，見本院卷第23至24頁）之
    犯後態度等一切情狀，量處如主文所示之刑，並諭知易科罰
    金之折算標準，以資儆懲。
據上論斷，應依刑事訴訟法第273條之1第1 項、第299條第1項前
段，刑法第339條第1項、第30條第1項前段、第2項、第47條第 1
項、第41條第1 項前段，刑法施行法第1條之1第1項、第2項前段
，判決如主文。
本案經檢察官王唯怡到庭執行職務。
中    華    民    國    97    年    6    月     26    日
                  刑事第三庭  法  官  林惠君
以上正本證明與原本無異。
如不服本判決，應於收受本判決後10日內向本院提出上訴書狀。
上訴書狀應敘述具體理由，未敘述上訴理由者，應於上訴期間屆
滿後20日內補提理由書狀於本院（均須按他造當事人之人數附繕
本，並請勿「逕送上級法院」）。
中    華    民    國    97    年    6    月     26    日
                              書記官  蔣淑君
附錄本案論罪科刑法條：
刑法第339條第1項：
意圖為自己或第三人不法之所有，以詐術使人將本人或第三人之
物交付者，處5年以下有期徒刑、拘役或科或併科1,000元以下罰
金。


司法院資訊處製作；財團法人民間司法改革基金會備份。
